【裁判字號】    95,交聲,1096
【裁判日期】    951214
【裁判案由】    聲明異議
【裁判全文】
臺灣彰化地方法院交通事件裁定        95年度交聲字第1096號
原處分機關  交通部公路總局臺中區監理所彰化監理站
異  議  人
即受處分人  甲○
上列受處分人因違反道路交通管理處罰條例案件，對於交通部公
路總局臺中區監理所彰化監理站民國95年3 月1 日所為之處分（
彰監四字第裁64─ZDB022341 號裁決書），聲明異議，本院裁定
如下：
    主  文
異議駁回。
    理  由
一、聲明異議意旨以：原處分機關以異議人即受處分人甲○於民
    國94年1 月13日上午10時9 分，駕駛車牌號碼3Q—5187號自
    用小客車，行經國道一號高速公路南下284 公里處，因駕駛
    車輛在高速公路超速行使行駛，經警方以異議人違反道路交
    通管理處罰條例第33條第1 項規定，逕行開立舉發違反道路
    交通管理事件通知單（下稱舉發通知單）舉發，由原處分機
    關以異議人違反上揭規定，於95年3 月1 日以彰監四字第裁
    64─ZDB022341 號裁決書裁罰新臺幣（下同）6,000 元。然
    異議人在其住所處，並無收受上揭裁決書，亦未見郵局有通
    知或公告曾寄送上揭裁決書，為此聲明異議云云。
二、按受處分人不服道路交通管理處罰條例第8 條所定主管機關
    所為之處罰者，得於接到裁決書之翌日起20日內，向管轄地
    方法院聲明異議，道路交通管理處罰條例第87條第1 項定有
    明文。又聲明異議應以司法狀紙，敘述異議之理由，提出於
    原處分機關為之，交通法庭認聲明異議不合法律上之程式或
    其異議權已經喪失者，應以裁定駁回之，道路交通案件處理
    辦法第13條、第18條前段亦分別定有明文。又按處理違反道
    路交通管理事件，有關文書之送達程序，依行政程序法之規
    定；送達，不能依前2 條規定為之者，得將文書寄存送達地
    之地方自治或警察機關，並作送達通知書2 份，1 份黏貼於
    應受送達人住居所、事務所、營業所或其就業處所門首，另
    1 份交由鄰居轉交或置於該送達處所信箱或其他適當位置，
    以為送達。前項情形，由郵政機關為送達者，得將文書寄存
    於送達地之郵政機關，違反道路交通管理事件統一裁罰基準
    及處理細則第5 條、行政程序法第74條第1 項、第2 項著有
    明文。
三、經查：
  (一)異議人於上揭時地，因駕駛上開自用小客車，因在高速公路
    超速行駛，經警方以上揭車輛違反道路交通管理處罰條例第
    33條第1 項規定，開立舉發通知單逕行舉發之事實，此有違
    規查詢報表1 紙附卷可稽。是上揭事實，應堪認定。
  (二)異議人之住所係位於彰化縣彰化市○○街190 號之事實，此
    有個人資料查詢結果1 紙附卷可參。另原處分機關以異議人
    違反道路交通管理處罰條例第33條第1 項規定，於95年3 月
    1 日以彰監四字第裁64─ZDB022341 號裁決書裁罰6,000 元
    後，乃製作裁決書，委託郵政機關按上址送達，嗣因郵政機
    關未獲會晤本人，亦無受領文書之同居人、受雇人或應受送
    達處所接收郵件人員，無法依行政程序法第72條、第73條之
    規定送達，郵務人員則於95年3 月8 日，依行政程序法第74
    條第1 、2 項規定，製作送達通知書1 份黏貼於受應受送達
    人住所門首，1 份置於該受送達處所信箱，並於95年3 月9
    日將上開文書寄存於彰化光復路郵局等情，此有交通部公路
    總局臺中區監理所彰化監理站95年12月11日中監彰字第0950
    112809號函檢附之上揭裁決書、送達證書影本各1 紙附卷可
    參。從而，本件逕行舉發後，原處分機關確依行政程序法相
    關規定，將裁決書送達異議人住所地，該送達程序自屬合法
    無疑。而郵政機關依行政程序法第74條第1 、2 項規定為寄
    存送達者，無論應受送達人實際上於何時受領文書，均以寄
    存之日視為收受送達之日期，發生送達效力，是本件裁決書
    應於95年3 月9 日完成寄存送達在彰化光復路郵局時，即發
    生送達之效力。異議人上揭辯詞，認為其並未實際收受裁決
    書云云，尚有誤會。
  (三)本件裁決書業於95年3 月9 日寄存送達在光復路郵局即發生
    送達效力，已如前述，異議人如對原處分機關前開裁決不服
    欲提起異議，依照上述說明，其20日之異議期間應自95年3
    月10日（即寄存送達裁決書之翌日）起至95年3 月29日止；
    另異議人之住所係位於彰化縣彰化市，非居住於處罰機關即
    交通部公路總局臺中區監理所彰化監理站所在之彰化縣花壇
    鄉，但居住於本院之管轄區域內，依法院訴訟當事人在途期
    間標準第4 條之規定，應依同標準第2 條第1 款之地方法院
    在途期間欄所載之日數即2 日，扣除在途期間。是異議人至
    遲應於95年3 月31日向原處分機關提出聲明異議狀，方屬合
    法，然異議人竟遲至95年12月6 日始向原處分機關提出聲明
    異議狀，此有蓋有原處分機關收文戳章之異議人聲明異議狀
    1 份在卷可稽，顯已逾20日之異議期間。從而，依照前開法
    條規定及說明，本件異議人逾期始聲明異議，其異議權業已
    喪失，且屬不得補正，依法自應予以駁回。
據上論斷，應依道路交通案件處理辦法第18條，裁定如主文。
中    華    民    國    95    年    12    月    14    日
                  交通法庭            法  官  唐中興
以上正本證明與原本無異。
如不服本裁定，應於裁定送達後五日內向本院提出抗告狀 (須附
繕本 )。
中    華    民    國    95    年    12    月    14    日
                                      書記官  施惠卿


司法院資訊處製作；財團法人民間司法改革基金會備份。
